【裁判字號】    97,訴,200
【裁判日期】    971225
【裁判案由】    分割共有物
【裁判全文】
臺灣桃園地方法院民事判決               97年度訴字第200號
原      告  戊  ○
訴訟代理人  黃政雄律師
被      告  乙○○
            丁○○
            甲○○
兼上三被告
訴訟代理人  丙○○
被      告  己○○
上列當事人間請求分割共有物事件，於民國97年12月4 日辯論終
結，本院判決如下：
    主  文
兩造共有坐落桃園縣龜山鄉○○段327 地號土地（面積269.18平
方公尺）應予分割；其分割方法如桃園縣桃園地政事務所民國97
年10月3 日桃測法字第72000 號複丈成果圖所示，編號Ｂ部分（
面積11平方公尺）分歸被告己○○取得、編號Ａ部分（面積258.
18平方公尺）分歸原告與被告乙○○、丁○○、甲○○、丙○○
共同取得，按應有部分比例維持共有。
訴訟費用由被告己○○負擔百分之三，被告乙○○、甲○○、丁○○、丙○○各負擔百分之十九，餘由原告負擔。
    事  實
壹、原告方面：
一、聲明：如主文所示。
二、陳述：
  (一)兩造共有坐落桃園縣龜山鄉○○段327 地號，地目建、面積
    269.18平方公尺土地，使用類別為丙種建築用地（下稱系爭
    土地），各共有人之應有部分如附表所示，因系爭土地為共
    有，各共有人之權利範圍時有糾紛，不利土地之有效利用，
    原告與被告協議分割共有物時，因共有人眾多，意見紛歧，
    且被告己○○經原告屢次聲請調解時均未到場，故兩造始終
    無法達成協議。
  (二)按各共有人得隨時請求分割共有物，但因物之使用目的不能
    分割或契約定有不分割之期限者，不在此限。共有物之分割
    ，依共有人協議之方法行之，分割之方法不能協議決定者，
    法院得因任何共有人之聲請，命為原物分配於共有人；或變
    賣共有物，以價金分配於共有人。民法第823 條第1 項、第
    824 條第1 、2 項定有明文，系爭土地屬「丙種建築用地」
    ，並無因物之使用目的不能分割之情形，亦無不為分割之約
    定，且系爭土地已有原告、被告乙○○、丁○○、甲○○、
    丙○○等人共同搭設之鐵皮屋（門牌號碼為桃園縣龜山鄉○○路○段97號），依附圖所示毗鄰系爭土地之同段325 、32
    6 地號土地上之建物均為被告乙○○、丁○○、甲○○、丙○○四人共有，故將系爭土地之Ａ部分土地，分歸原告與被
    告乙○○、丁○○、甲○○、丙○○等人維持共有，以利其
    與毗鄰同段325 、326 地號土地合併建築使用。又系爭土地
    內如附圖Ａ、Ｂ部分，均毗鄰龜山鄉○○路○段，均有對外
    聯絡之道路，分割後各共有人皆有對外通行之道路，有利於
    各共有人分割後取得土地之使用與開發，俾發揮土地最大之
    經濟效用，為此訴請判決如訴之聲明。
三、證據：提出土地登記謄本、維持共有同意書等為證。
乙、被告方面：
  (一)被告己○○部分：被告未於言詞辯論期日到場，亦未提出準
    備書狀作何聲明或陳述。
  (二)被告乙○○、丁○○、甲○○、丙○○部分：被告均同意分
    割共有土地，且對原告主張之分割方案無意見，另同意分割
    後與原告維持共有關係。
    理  由
一、被告己○○經合法通知，未於言詞辯論期日到場，核無民事
    訴訟法第386 條各款所列情形，依原告聲請，由其一造辯論
    而為判決。
二、原告起訴主張：系爭土地為兩造共有，原告應有部分為204/
    1602、被告乙○○、丁○○、甲○○、丙○○均為5/24、被
    告己○○為63/1602 （如附表所示），有土地登記謄本為證
    ，復為被告乙○○等人所不爭執，原告此部分之主張，應堪
    採信。
三、按各共有人得隨時請求分割共有物。但因物之使用目的不能
    分割或契約定有不分割之期限者，不在此限；又共有物之分
    割，依共有人協議之方法行之；分割之方法不能協議決定者
    ，法院得因任何共有人之聲請命為以原物分配於各共有人。
    民法第823 條第1 項、第824 條第1 項、第2 項第1 款分別
    定有明文。查兩造就系爭土地並無不分割之協議，而系爭土
    地亦無因共有之使用目的致不能分割之情形，就系爭土地無
    法達成分割協議，則為兩造所不爭執，參以被告己○○均未
    到場，故就系爭土地之分割方法顯難為一致之協議；從而，
    原告請求將系爭土地為原物分割，洵屬有據，應予准許。
四、又系爭土地之分割方法，考量各共有人應有部分之多寡，與
    原告及被告乙○○、丁○○、甲○○、丙○○等共有人表示
    於分割土地後仍維持共有關係之意願，另斟酌系爭土地面積
    為269.18平方公尺，地目建、土地使用類別為丙種建築用地
    之性質，暨系爭土地之地形略呈梯形，土地所在位置北側毗
    臨桃園縣龜山鄉○○路○段道路，北側較寬面臨道路可自由
    出入通行、南側則較窄，而系爭土地之左側與原告位於同段
    326 地號土地相鄰，其上有原告及被告乙○○、丁○○、甲○○、丙○○等人共同搭設之鐵皮屋（門牌號碼為桃園縣龜
    山鄉○○路○段97號），此有桃園地政事務所於97年5 月7
    日測繪之複丈成果圖及原告提出之土地登記謄本及照片14張
    可參，並經本院履勘現場屬實，並有97年5 月7 日之勘驗筆
    錄可稽，是綜合評估系爭土地之整體利用價值，兼顧使用現
    狀及分配價值均等之平衡原則，本院認依桃園縣桃園地政事
    務所97年10月3 日桃測法字第72000 號複丈成果圖所示之分
    割方案為系爭土地之分割方法，最為公平允洽，故將系爭土
    地如複丈成果圖所示之編號Ｂ部分（面積11平方公尺）分歸
    被告己○○取得、編號Ａ部分（面積258.18平方公尺）分歸
    原告與被告乙○○、丁○○、甲○○、丙○○共同取得，按
    渠等應有部分之比例維持共有關係，較符公平合理，亦合於
    土地之最大經濟效用與成本。
五、綜上所述，系爭土地依桃園縣桃園地政事務所97年10月3 日
    之桃測法字第72000 號複丈成果圖所示為分割方法，爰判決
    如主文第一項所示。又本件因分割共有物而涉訟，被告之行
    為，按當時之訴訟程度，可認為係伸張或防禦權利所必要，
    故勝訴之原告，亦須負擔部分訴訟費用（兩造訴訟費用之分
    擔，詳如附表所示），併此敘明。
六、結論：原告之訴為有理由，依民事訴訟法第385 條第1 項前
    段、第78條、第80條之1 ，判決如主文。
中    華    民    國    97    年    12    月    25    日
                  民事第一庭    法  官  潘進柳
以上正本係照原本作成
如對本判決上訴，須於判決送達後20日內向本院提出上訴狀
中    華    民    國    97    年    12    月    25    日
                               書記官  李麗娟
附表：
共有人姓名  應有部分  分割後取得位置及面積  應負擔之訴訟費用
  戊  ○    204/1602  編號Ａ、258.18平方公尺  21%
                      （維持共有）
  乙○○      5/24    同上                    19%
  丁○○      5/24    同上                    19%
  甲○○      5/24    同上                    19%
  丙○○      5/24    同上                    19%
  己○○     63/1602  編號Ｂ、11平方公尺       3%


司法院資訊處製作；財團法人民間司法改革基金會備份。
